【裁判字號】    89,訴,547
【裁判日期】    900312
【裁判案由】    強盜等
【裁判全文】
臺灣新竹地方法院刑事判決                          八十九年度訴字第五四七號
    公  訴  人  臺灣新竹地方法院檢察署檢察官
    被      告  乙○○
    指定辯護人  本院公設辯護人林建和
    被      告  甲○○原冒其.
                丙○○
    右  一  人
    選任辯護人  蘇明淵律師
右列被告等因強盜等案件，經檢察官提起公訴（八十九年度偵字第五八六號），本院
判決如左：
    主  文
乙○○結夥三人以上攜帶兇器毀越安全設備竊盜，未遂，因脫免逮捕，而當場施以強
暴，累犯，處有期徒刑陸年。扣案之大鐵撬、拐杖鎖、浪板專用扳手、手電筒各壹支
、黑色手套副及塑膠指頭套壹包（內有貳拾個），均沒收。
甲○○結夥三人以上攜帶兇器毀越安全設備竊盜，未遂，處有期徒刑拾月，扣案之大
鐵撬、拐杖鎖、浪板專用扳手、手電筒各壹支、黑色手套副及塑膠指頭套壹包（內
有貳拾個），均沒收；又收受贓物，處有期徒刑月。應執行有期徒刑壹年，扣案之
大鐵撬、拐杖鎖、浪板專用扳手、手電筒各壹支、黑色手套副及塑膠指頭套壹包（
內有貳拾個），均沒收。
丙○○結夥三人以上攜帶兇器毀越安全設備竊盜，未遂，處有期徒刑玖月，扣案之大
鐵撬、拐杖鎖、浪板專用扳手、手電筒各壹支、黑色手套副及塑膠指頭套壹包（內
有貳拾個），均沒收。
    事  實
一、乙○○有竊盜、恐嚇及違反麻醉藥品管理條例等前科，最後一次復因竊盜案件，
    經臺灣苗栗地方法院於民國八十七年七月二十四日，以八十七年度易字第六六五
    號判決判處有期徒刑一年二月，於同年八月十七日確定，並於八十八年七月二十
    七日執行完畢。
二、乙○○、甲○○（涉犯偽造署押部分已先經本院於八十九年十一月七日，以八十
    九年度易緝字第五三號判決判處有期徒刑四月確定）及丙○○三人，於八十九年
    一月二十一日下午，共同意圖為自己不法之所有，基於犯意之聯絡與行為之分擔
    先一同前往位於新竹縣芎林鄉某處之便利商店（為保護Ａ，詳如卷內資料所載）
    購買黑色手套五副及塑膠指頭套一包（內有二十個）以避免在作案時留下指紋易
    被查獲，再由乙○○準備其所有、客觀上具有危險性、可供兇器使用之大鐵撬、
    汽車拐杖鎖、浪板專用扳手各一支及供照明所用之手電筒一具等物準備在夜晚行
    竊，至翌（二十二）日凌晨四時許，由甲○○駕駛其母李梁金妹所有之車號ＪＱ
    ─九四九０號自小客車附載乙○○與丙○○二人，其等並先將該車之車牌二面卸
    下以防被認出，共同前往己○○（起訴書誤載為戊○○）所有、位於新竹縣橫山
    鄉沙坑村十八鄰大平地第七十一號旁之農舍（該處夜晚無人居住，係己○○提供
    給其兄戊○○與其姪丁○○等人工作所用之鐵皮屋）後，推由乙○○手戴上開黑
    色手套一雙並持上開大鐵撬、汽車拐杖鎖、浪板專用扳手及手電筒各一支等工具
    下車先行設法進入上開農舍為其等開門，甲○○、丙○○二人則留在自小客車內
    負責把風等待乙○○打開鐵門以便進入。乙○○於下車後先以上開其所攜帶之工
    具破壞該農舍鐵門之門鎖後，因為該扇鐵門實際上已被己○○由內堵住而無法從
    該處進入，乙○○復繞道至農舍左後方，再以其所攜帶之上開大鐵撬一支打破農
    舍窗戶之玻璃後，踰越該安全設備窗戶而得以進入上開農舍，乙○○邊物色財物
    ，邊走到該農舍前方由屋內替甲○○、丙○○二人打開鐵門旁之鐵捲大門，詎料
    ，因乙○○在破壞門鎖、打破窗戶玻璃時所發出之聲音過大，引來己○○所飼養
    之狗聞聲後狂吠不止，甲○○、丙○○二人擔心住在農舍旁之己○○可能會察覺
    而行跡敗露，遂自行決意中止上開竊盜犯行，在乙○○為其等打開鐵捲大門前即
    先行駕車離開而未遂。乙○○打開鐵捲門後，雖見甲○○、丙○○二人已中止與
    其之犯意聯絡而離開該處，仍決意要繼續行竊，遂回到農舍後方繼續搜取財物，
    適居住在上開農舍旁之己○○在聽見狗叫聲後果然以電話通知居住在新竹縣橫山
    鄉沙坑村十八鄰大平地第六十二號之戊○○及丁○○二人上山一同圍捕，己○○
    並先行進入農舍欲逮捕竊賊時，正在翻找書桌內財物尚未得手之乙○○發現己○○後，為脫免逮捕，竟另行起意，持其所有之上開大鐵撬、拐杖鎖及浪板專用扳
    手各一支等物攻擊己○○，抗拒其逮捕，致己○○在與乙○○之扭打中受有左手
    臂三公分乘以三公分、右手腕零點三公分乘以零點三公分及右手掌三公分乘以三
    公分之瘀傷之傷害（傷害部分未據告訴）。戊○○、丁○○二人在接獲己○○通
    知趕赴上開農舍附近欲參與圍捕時，適遇甲○○、丙○○二人駕駛前開未掛車牌
    之自小客車正要下山而二車準備會車，丁○○認其等形跡顯為可疑欲上前攔車詢
    問時，甲○○與坐在其旁之丙○○二人因一時心虛竟加速逃逸，致戊○○及丁○○二人攔阻未果，情急之下，丁○○隨手拾起路旁之金屬啞管朝該車丟去，造成
    該車左後方擋風玻璃下方部位受有刮痕（毀損部分未據告訴），甲○○、丙○○
    二人仍逕自離去未下車查看，戊○○、丁○○二人見狀隨即進入上開農舍，加入
    己○○欲一同制伏乙○○，惟乙○○仍繼續施強暴以抗拒逮捕，復以腳朝己○○
    之下腹部踢，接續再對己○○施暴（未成傷），乙○○最終為己○○、戊○○及
    丁○○等人制伏，並經渠等報警處理後，當場扣得乙○○所戴之黑色手套一副及
    所攜帶之大鐵撬、拐杖鎖、浪板專用板手、手電筒各一支，並於同日下午一時許
    ，為警循線在上開農舍附近，查獲上開左後方擋風玻璃下留有刮痕之ＪＱ─九四
    九０號自小客車一部（已懸掛車牌），並在該自小客車內扣得預備作案用之黑色
    手套二副、塑膠指頭套一包（內有二十個）及庚○○所有之汽車駕駛執照一枚（
    詳如後述）等物。
三、甲○○明知由不詳姓名年籍之人，於八十九年一月二十日凌晨零時許至同年月二
    十二日下午一時許間之某時，在不詳地點所交付、為庚○○所有之汽車駕駛執照
    （起訴書誤載為國民身分證）一枚，係庚○○於同年月二十日凌晨零時許，在其
    位於苗栗縣南庄鄉員林村七鄰小南埔一九０號住處遭竊，為來路不明之贓物，竟
    仍予以收受，並將之藏置於前述其所駕之車號ＪＱ─九四九０號自小客車置物箱
    內備供己用，迨於上開時、地為警查獲該自小客車時一同起獲，甲○○因遭通緝
    ，並於警訊及偵訊時冒其弟李志強之名應訊（已經本院於八十九年十一月七日，
    以八十九年度易緝字第五三號判決判處有期徒刑四月確定），嗣經檢察官察覺有
    異而得悉上情。
四、案經新竹縣警察局橫山分局報告臺灣新竹地方法院檢察署檢察官偵查起訴。
    理  由
一、訊據被告乙○○固坦承有上開竊盜情事，惟矢口否認有與被告甲○○、丙○○二
    人共同竊盜及被被害人發現後為抗拒逮捕而施強暴於被害人己○○之犯行，辯稱
    ：伊是告訴甲○○、丙○○伊要去找朋友，要甲○○再來接伊，其等並不知情，
    又當時伊正在書桌前翻找財物，被己○○發現，且隨後又有二個人一起過來抓伊
    ，伊只是掙扎，可能是那是撞到己○○的，伊如果真的有施強暴，己○○的傷不
    可能那麼輕云云。被告甲○○、丙○○二人固均坦承有於右揭時、地與被告乙○○共乘上開自小客車前往前開農舍，惟均矢口否認有何竊盜犯行，被告甲○○辯
    稱：乙○○說要去找朋友伊就讓他下車，乙○○要伊二個小時後再回來接伊，伊
    就與丙○○一起離開，伊並未擔任把風之工作，且丁○○並未對伊攔車，伊也不
    知道車子有被人丟東西云云；被告丙○○則以：伊當時都在前座睡覺，發生什麼
    事伊都不知道云云置辯。被告甲○○並矢口否認有收受來源不明之庚○○所有之
    汽車駕駛執照乙事。然：
（一）被告乙○○涉犯部分─
  １．經查，就被告乙○○坦承在攜帶大鐵撬、扳手及手電筒各一支等物，先破壞門
      鎖及農舍窗戶玻璃，進而爬窗入內竊盜，尚未尋獲財物即被己○○發現之事實
      部分，核與共犯即被告甲○○、丙○○二人均供述在當日凌晨四時許，被告乙○○確實在被告甲○○駕駛車號ＪＱ─九四九０號自小客車行經被害人己○○
      所有、位於新竹縣橫山鄉沙坑村十八鄰大平地第七十一號旁之農舍前時，下車
      前往該農舍之事實相符，並經被害人己○○指述其進入農舍內查看時，被告乙○○正手戴黑色手套一副持大鐵撬一支、胸前口袋內則放有浪板專用扳手一支
      在書桌前低頭翻找桌內財物之情形相合，並有其所有之上開大鐵撬、扳手、拐
      杖鎖、手電筒各一支及被告乙○○當時所載之黑色手套一副扣案在卷，雖然被
      告乙○○否認有帶扣案之拐杖鎖一支，惟該物並非被害人三人所有，業據其等
      陳明在卷，且係在現場所查獲，並於打鬥後已斷成二截（有本院勘驗筆錄在卷
      可憑），衡情拐杖鎖係留在汽車上所用，應無可能係被害人所用，可認定確為
      被告乙○○所一同帶下車行竊所用無誤，是以，被告乙○○意圖為自己不法之
      所有，以不法方法侵入他人農舍後開始接近他人財物並進而開始物色財物之事
      實堪以認定。至於公訴人起訴認被告乙○○在當時已竊取被害人戊○○所有之
      二千五百元、發票一本及公司章一枚等物而認被告乙○○本次竊盜已得手部分
      ，不但為被告乙○○所堅詞否認，被害人己○○、戊○○與丁○○三人在本院
      庭訊時，亦均陳稱當日並未在被告乙○○手中或身上尋得上開失竊財物，只是
      該處曾失竊多次，其等所有之上開財物確實被竊等語（見本院九十年二月十二
      日訊問筆錄），而經傳訊證人即當日據報趕赴現場逮捕被告乙○○回警局之警
      員蕭忠輝，其亦證稱：當天確實沒有在現場或警察局內查獲到被害人失竊的現
      金二千五百元、發票一本及公司章一枚等物或其他財物，但被害人說他的東西
      已失竊等語（見本院九十年二月二十六日審理筆錄），故或許被害人之上開財
      物確曾失竊，但被告乙○○在本次進屋物色財物之過程中即因失風被查獲並帶
      回警局，被害人及警員均未曾發現被告乙○○有竊得何財物，本院尚難因此即
      認定被告乙○○有得手上開被害人所失竊之物，被告乙○○本次之竊盜犯行應
      尚未得手，仍屬未遂。
  ２．按上訴人侵入行竊被獲，情急圖脫，用所攜尖刀劃傷某甲右手背等處，乘間脫
      逃，是其持刀劃傷，係屬故意加害，雖仍屬竊盜脫免逮捕，當場實施強暴之行
      為，要難認為準強盜之當然結果，最高法院二十七年上字第三四六號判例可資
      參照。是以，被告在犯竊盜行為時為脫免逮捕而對欲逮捕之人施以強暴行為，
      縱未成傷，亦無礙其準強盜行為之成立，即準強盜之施強暴行為，不以致被害
      人成傷為其構成要件。次查，被告乙○○在被被害人己○○發現後為圖脫逃，
      係如何與被害人己○○及隨後趕來之被害人戊○○、丁○○等人扭打，最後並
      造成被害人己○○受有如事實欄所載之傷勢等情，迭據被害人己○○、戊○○
      、丁○○三人於偵查中及本院調查時指述綦詳，並經證人蕭忠輝結證在卷，且
      有國民醫院診斷證明書一份在卷可稽，被告乙○○亦不否認其在當時確實有掙
      扎，是依上開判例意旨，本件不能因被害人己○○所受之傷勢不夠嚴重而認為
      被告乙○○之行為不構成為脫免逮捕而施強暴之行為，被告乙○○所辯，顯不
      足採，其犯竊盜犯行後為脫免逮捕進而對被害人為準強盜之犯行，洵堪認定。
（二）就被告甲○○、丙○○二人參與上開被告乙○○竊盜之犯行部分─
      復查，被告甲○○、丙○○、乙○○三人曾於案發前，共同至新竹縣芎林鄉某
      處便利商店購買供本件竊盜所用之黑色手套共五副之事實，除經被告乙○○供
  承該黑色手套係為防止在竊盜時留下指紋，以免遭警方查獲一節，且被告乙○○於被查獲著手本件竊盜犯行時，手上亦戴有上開手套一副在卷已如前述外，
      證人Ａ於偵查中對上情亦證述綦詳，並稱：本件是因為前來購物的三人都是男
      性，但卻購買女用手套，所以印象十分深刻等語在卷，並據被告甲○○於警訊
      時供述無訛，雖被告甲○○嗣後翻異前詞辯稱：我只是下車買吃的東西，有看
      到乙○○買手套，但沒過問等詞，被告丙○○則在本院調查時先供稱：我有一
      起下車去買飲料，沒看見他買手套（見本院八十九年十月二十三日訊問筆錄）
      ，再改稱：我沒下車，我在睡覺，我醒來時車上已有麵包和牛奶（見本院九十
      年一月十六日訊問筆錄）等語，被告甲○○、丙○○二人對於至便利商店購買
      手套一事前後供詞不一，益徵其等所辯之不可採信，且警員事後並在上開自小
      客車內查獲另二副手套，核與被告三人各自佩戴一副後之數目相符，該黑色手
      套應確係渠等為犯案所準備者無誤。再者，被告三人刻意共乘未掛車牌之汽車
      ，於一般人好夢正酣而疏於注意之凌晨時分之際，前往上開四周荒涼、人煙稀
      少之農舍，被告乙○○手持上開鐵撬等物品破壞上開農舍之門鎖及窗戶後侵入
      時，被告甲○○、丙○○二人均未加以制止，反而在該農舍附近車上等候，而
      被告乙○○在一人順利進入上開農舍後，仍刻意將該農舍之鐵捲門打開乙情及
      被告甲○○、丙○○二人在離去之際經被害人丁○○趨前查看並向其等所乘之
      自小客車丟擲物品時，仍加速駕車逃逸等情以觀，顯見被告三人於購買前述手
      套時即有為本件竊盜之犯意聯絡，於選定目標後先推由被告乙○○設法進入屋
      內、被告甲○○、丙○○二人則先在外把風，待被告乙○○打開大門後再一同
      入內之方式分擔本件竊盜犯行之事實可以確定，雖被告乙○○事後為迴護另被
      告甲○○、丙○○二人而供稱其打開鐵捲門是要看看其等走了沒，惟既然被告
      甲○○、丙○○二人是應被告乙○○之要求在該處讓被告乙○○下車找朋友，
      被告乙○○復要求被告甲○○在二個小時後回原地接人，則被告乙○○入內後
      又再打開鐵捲門只為看看其等離開沒，此無異更暴露出其等供詞之矛盾，被告
      乙○○開鐵捲門之行為應係要為具有犯意聯絡之被告甲○○、丙○○二人開門
      以方便渠等入內無誤；況，被告甲○○、丙○○二人在與被害人戊○○、丁○○等人會車時，其等均十分清醒，但經攔阻並未停車，且被害人丁○○在朝被
      告甲○○所駕駛之上開自小客車丟擲金屬啞管並因此在上開自小客車上留下一
      道刮痕乙情，除經被害人丁○○指述在卷外，並經查獲員警核對無誤，有此刮
      痕可以想見該自小客車在受創時力道應不小，被告甲○○辯稱其繼續開車是因
      為並未感覺到車子有異樣乙詞，顯不足採，更不值一駁。綜上所述，被告甲○○、丙○○二人之辯詞，要屬無稽，而被告乙○○此部分所供亦為維護之詞，
      均非可採，被告三人對於行竊該農舍內財物之犯行，應確實在事先已有犯意之
      聯絡，並開始分擔各部分之犯行，被告甲○○與丙○○二人顯係中途擔心被查
      獲遂自行中止該犯意聯絡而未遂，但仍無礙於其等先前犯行部分之成立。
（三）就被告甲○○被訴收受贓物部分─
      再查，警員在查獲上開由被告甲○○所駕駛之自小客車時，在其置物箱內所搜
      得屬被害人庚○○所有之汽車駕駛執照一枚，係被害人庚○○於同年月二十日
      凌晨零時許，在其於苗栗縣南庄鄉員林村七鄰小南埔一０九號住處內遭竊之事
      實，業據被害人庚○○於警訊及偵查中指證綦詳，並有業經其領回失竊物所出
    具之贓證物認領保管收據一紙及報告書一份在卷足憑，而上開自小客車雖係被
      告甲○○之母李梁金妹所有，但平日均係由被告甲○○所持有駕駛之事實，業
      據被告甲○○於本院訊問時供承在卷，並與被告丙○○所供互核相符，依常情
      ，通常為自小客車之使用人始會將自己管有之物置於車上之經驗事理，在前述
      自小客車上所查獲之贓物身分證件，應可推認係被告甲○○所持有置放，被告
      甲○○於警訊時雖供稱是被告乙○○所竊取，此為被告乙○○所否認，且該枚
      駕駛執照是在上開自小客車的置物箱內所查獲，若為被告乙○○在乘坐該車時
      所放，被告甲○○應可發現，且既無其他證據資料足資佐證被告甲○○先前供
      述之憑信性，亦難因其將之推卸予同案被告乙○○，而認其無收贓收受之事實
      ；矧上開駕駛執照並非係被告甲○○所有，且被告三人與被害人庚○○亦互不
      相識，此據其等分別陳明在卷，足徵被告甲○○自他人處收受得該枚駕駛執照
      之初，當已知係來路不明之贓物，從而被告甲○○上開所辯不知駕駛執照為何
      會在其車上乙詞，顯不足取。
    綜上所述，本件事證已臻明確，被告乙○○、甲○○、丙○○三人之犯行，均堪
認定，應予依法論科。
二、核被告甲○○明知庚○○所有之汽車駕駛執照一枚係來路不明之贓物，竟仍予以
    收受之行為，係犯刑法第三百四十九條第一項之收受贓物罪；被告甲○○復夥同
    被告乙○○、丙○○等三人，持客觀上足以供兇器使用之工具，毀越安全設備而
    為本件竊盜犯行，被告甲○○、丙○○二人因怕被發現而中途中止犯行，被告乙○○亦未搜得財物即被發現，其三人此部分之所為均係犯刑法第三百二十一條第
    二項、第一項第二款、第三款、第四款之結夥三人以上攜帶兇器毀越安全設備加
    重竊盜未遂罪。再被告乙○○於著手本件結夥三人以上攜帶兇器毀越安全設備加
    重竊盜未遂犯行後，因被發現而另行起意為脫免逮捕，對被害人己○○等人施以
    強暴之行為，應逕論以刑法第三百三十條第二項、第一項之加重強盜未遂罪。被
    告乙○○、甲○○、丙○○三人對於上開竊盜犯行部分，有犯意之聯絡及行為之
    分擔，均為共同正犯；被告甲○○所犯上開收受贓物、結夥三人以上攜帶兇器踰
    越安全設備加重竊盜未遂罪二罪間，犯意各別、行為互殊，應予分論併罰。末查
    ，被告乙○○有竊盜、恐嚇及違反麻醉藥品管理條例等前科，最後一次因竊盜案
    件，經臺灣苗栗地方法院於八十七年七月二十四日，以八十七年度易字第六六五
    號判決判處有期徒刑一年二月，於同年八月十七日確定，並於八十八年七月二十
    七日執行完畢，有新竹地方法院檢察署刑案資料查註紀錄表及臺灣高等法院被告
    全國前案紀錄表各一份在卷可參，其於受有期徒刑執行完畢後五年以內再犯本件
    有期徒刑以上之罪，為累犯，應依刑法第四十七條規定加重其刑。爰審酌被告乙○○、甲○○、丙○○三人利用深夜被害人不及注意之際犯罪，嚴重影響社會治
    安及被害人之財產權，被告乙○○於被害人發現後並執意對被害人施強暴，因犯
    罪所生危害不低，且渠等於犯罪後均狡飾其詞，被告甲○○在與被害人對質後庭
    訊結束離開法庭前，仍不忘對被害人叮囑「保重」，顯然毫無悔悟等一切情狀，
    分別量處如主文所示之刑，被告甲○○部分並定其應執行刑，以資懲儆。
三、至於扣案之大鐵撬、拐杖鎖、浪板專用板手、手電筒各一支及黑色手套三副等物
    ，係供其等犯罪所用之物，為被告乙○○所有，塑膠指頭套一包（內有二十個）
    ，為其等所用，供犯罪預備之物，業據其等供明在卷，均應依刑法第三十八條第
    一項第二款之規定宣告沒收。
四、據上論斷，應依刑事訴訟法第二百九十九條第一項前段，刑法第二十八條、第三
    百二十一條第二項、第一項第二款、第三款、第四款、第二百二十九條、第三百
    三十條第二項、第一項、第三百四十九條第一項、第五十一條第五款、第四十七
    條、第三十八條第一項第二款，罰金罰鍰提高標準條例第一條前段，判決如主文
    。
本案經檢察官章京文到庭執行職務。
中      華      民      國    九十      年      三      月     十二     日
                                      臺灣新竹地方法院刑事第一庭
                                          法  官  遲  中  慧
右正本證明與原本無異。
如不服本判決，應於判決送達後十日內向本院提出上訴狀( 應附繕本 )，上訴於
臺灣高等法院。
                                          書記官  龔  柏  萃
中      華      民      國    九十      年      三      月     十二     日
附錄本案論罪科刑法條全文：刑法第三百二十一條第二項、第一項第二款、第三款、
                          第四款、第三百三十條第一項、第三百四十九條第一項
中華民國刑法第三百二十一條
 (加重竊盜罪)
犯竊盜罪而有左列情形之一者，處六月以上五年以下有期徒刑：
一  於夜間侵入住宅或有人居住之建築物、船艦，或隱匿其內而犯之者。
二  毀越門扇、牆垣或其他安全設備而犯之者。
三  攜帶兇器而犯之者。
四  結夥三人以上而犯之者。
五  乘火災、水災或其他災害之際而犯之者。
六  在車站或埠頭而犯之者。
前項之未遂罰之。
中華民國刑法第三百三十條
 (加重強盜罪)
犯強盜罪而有第三百二十一條第一項各款情形之一者，處五年以上十二年
以下有期徒刑。
前項之未遂犯罰之。
中華民國刑法第三百四十九條
 (普通贓物罪)
收受贓物者，處三年以下有期徒、拘役或五百元以下罰金。
搬運、寄藏、故買贓物或為牙保者，處五年以下有期徒刑、拘役或科或併
科一千元以下罰金。
因贓物變得之財物，以贓物論。


司法院資訊處製作；財團法人民間司法改革基金會備份。
